臺灣高等法院刑事判決
110年度上易字第999號
上  訴  人  
即  被  告  夏鳳英


上列上訴人因妨害名譽案件，不服臺灣新北地方法院109年度易
字第371號，中華民國110年3月11日第一審判決（起訴案號：臺
灣新北地方檢察署108年度偵緝字第3280、3281號），提起上訴
，本院判決如下：
    主  文
上訴駁回。                                         
    理  由
一、按上訴得對於判決之一部為之；未聲明為一部者，視為全部
    上訴，刑事訴訟法第348條第1項定有明文。上訴人即被告乙
    ○○以不服臺灣新北地方法院109年度易字第371號刑事判決為
    由，提起上訴（見本院卷第15頁），其未聲明為一部上訴，
    依前開規定，視為就原審判決全部上訴。
二、次按，被告之上訴，以受不利益之裁判，為求自己利益起見
    ，請求救濟者方得為之。若原判決並無不利，自不得上訴
　　。至於判決是否有利被告，應依個案情形，以客觀之觀察判
　　斷之，而不能單憑判決主文所載，或被告主觀上之意思加以
    審視。經核：
　㈠原審判決無罪部分：
　　保安處分執行法第47條規定，經檢察官指定為執行處所之精
    神病院、醫院，對於受監護處分者，除分別情形給予治療外
    ，並應監視其行動。是其行動既受監視，自難僅以治療係為
    使受監護處分者回復精神常態及防衛公共安全之角度，忽視
    人身自由保障之立場，否定監護係對其不利之處分。又刑法
    第87條第1項規定之監護處分，係因被告有同法第19條第1項
    所定之精神障礙，或其他心智缺陷致欠缺責任能力而不罰者
    ，其情狀足認有再犯或有危害公共安全之虞時，始有其適用
    。法院依刑事訴訟法第301條就此為被告無罪之判決時，並
    應諭知其處分及期間。是以，此項監護處分與無罪之諭知，
    具有不可分離之關係，不能割裂為二；其有無上訴利益，必
    須為整體觀察，無從分別判斷（最高法院106年度第9次刑事
    庭會議決議意旨參照）。本案關於原審判決無罪部分，同時
    諭知對被告不利之監護處分，此與僅單純宣告被告無罪之判
    決不同，揆諸前揭說明，應認被告此部分具有上訴利益。
　㈡原審判決公訴不受理部分：
　　告訴乃論之罪，其告訴經於第一審辯論終結前撤回者，訴追
    條件既已欠缺，法院即應從程序上為不受理之判決，而無從
    為實體上有罪無罪之判決。此項程序上之判決，既不能就實
    體上追訴被告刑責，對被告而言，即無不利，被告自不得提
    起上訴。本件關於原審就被告被訴於108年4月29日上午9時4
    5分，在新北市○○區○○路000號社後公車站前，辱駡告訴人甲
    ○○，涉犯刑法第309條第1項之公然侮辱罪部分，以該罪依同
    法第314條規定，須告訴乃論，且經告訴人甲○○於第一審言
    詞辯論終結前撤回告訴，故依刑事訴訟法第303條第3款規定
    ，判決公訴不受理部分，對被告既無不利，被告自不得提起
    上訴。
三、不服地方法院之第一審判決而上訴者，須提出上訴書狀，並應敘述具體理由，此為上訴必備之程式。倘其上訴書狀已敘述理由，但所敘述者非屬具體理由，仍屬不符上訴之法定程式，由第二審法院以其上訴不合法律上程式，判決駁回，不生定期命補正之問題。此觀刑事訴訟法第350條第1項、第361條、第362條前段及第367條前段規定自明。前開規定旨在貫徹上訴制度之目的（即撤銷、變更第一審違法、不當之判決，以實現個案救濟），並節制濫行上訴。是所謂「應敘述具體理由」，固不以引用卷內訴訟資料，具體指摘原審判決不當或違法之事實，亦不以於以新事實或新證據為上訴理由時，應具體記載足以影響判決結果之情形為必要。惟提起第二審上訴之目的，既在於請求第二審法院撤銷、變更原判決
    ，所稱具體理由，仍須就不服之判決為具體指摘，倘僅泛稱
    原判決認事用法不當、採證違法、判決不公或量刑過重等空
    詞，即非具體理由。原審判決就被告被訴於108年3月22日下
    午1時35分，在新北市○○區○○路0段統一超商內，辱駡丙○○，
    涉犯刑法第309條第1項公然侮辱罪部分，依證人丙○○、范雅
    婷之供述及超商監視器錄影光碟暨擷圖，認被告犯罪事證明
    確；並依新莊仁濟醫院（下稱仁濟醫院） 109年11月11日函
    暨所附精神鑑定報告書，佐以被告104年12月25日即因妄想
    之精神問題，於仁濟醫院精神科初診，案發前於108年3月11
    日之後中斷門診，案發後之同年7月1日因精神疾病與便利商
    店店員發生衝突經警送至國防醫學院三軍總醫院北投分院急
    診並強制住院治療至8月28日出院，且案發後之108年4月29
    日警詢時，亦對員警詢問大多答非所問等情，認被告在本案
    犯行前，已罹思覺失調症，且於本案行為時，因未持續為有
    效治療，症狀未能控制，致其行為時，因罹患思覺失調症而
    有精神障礙，不能辨識其行為為違法或欠缺依其辨識而行為
    之能力，無刑事責任能力，故依刑法第19條第1項規定不罰
    ，諭知無罪判決，並依刑法第87條第1項、第3項規定，令入
    相當處所施以監護2年。已詳述其認定被告行為不罰所憑之
    理由及諭知監護處分之依據。被告雖於110年3月23日提出上
    訴狀，略稱：110年2月18日的光碟，日期是109年3月22日，
    不是108年3月22日；108年3月22日在埔墘派出所，提告的是
    7-11的小弟店員，不是丙○○等語。但除列舉原審判決引用之
    證據名稱外，並未指出原判決有何不當或違法之處，亦未就
    其不服原判決之理由舉出足為所憑之具體事由，自不合法定
    程式 。
四、綜上，被告上訴或欠缺上訴利益而非法律上應准許之上訴；
　　或違背刑事訴訟法第361條第2項應敘述具體理由之規定，不
　　合法定程式，均應駁回，並不經言詞辯論為之。　　
據上論斷，應依刑事訴訟法第367條前段、第372條，判決如主文
。
中　　華　　民　　國　　110 　年　　6 　　月　　8 　　日
                  刑事第六庭    審判長法　官    劉方慈
                                      法　官    許曉微
                                      法　官    朱嘉川 
以上正本證明與原本無異。
不得上訴。
                                      書記官    陳韻如
中　　華　　民　　國　　110 　年　　6 　　月　　8 　　日